【裁判字號】    98,簡上,409
【裁判日期】    980623
【裁判案由】    詐欺
【裁判全文】
臺灣桃園地方法院刑事判決             98年度簡上字第409號
上  訴  人  臺灣桃園地方法院檢察署檢察官
被      告  丙○○
上列上訴人因被告犯詐欺案件，經本院以97年度壢簡字第3266號
，中華民國98年3 月16日第一審判決（檢察官聲請簡易處刑案號
：97年度偵字第24396 號）後，提起上訴，暨移送併案審理（98
年度偵字第6837號），本院管轄之第二審合議庭判決如下：
    主  文
原判決撤銷。
丙○○幫助意圖為自己不法之所有，以詐術使人將本人之物交付
，累犯，處有期徒刑參月，如易科罰金，以新台幣壹仟元折算壹
日。
    事  實
一、丙○○前曾因傷害案件，經本院以94年度壢簡字第336 號簡
    易判決判處有期徒刑3 月確定後，於民國96年3 月23日易科
    罰金執行完畢，詎仍不知悔改，其可預見將銀行帳戶提供予
    姓名年籍不詳之人使用，可能幫助不詳之犯罪集團從事財產
    犯罪行為，作為取得財物或財產上之利益之管道，竟基於縱
    使該人將其帳戶用以從事詐欺取財之財產犯罪行為，亦不違
    反其本意之幫助犯意，於97年5 月20日前之5 月間某日，在
    國道1 號公路（即中山高速公路）新屋交流道附近之桃園縣
    境內某處，以新台幣（下同）2 萬元之代價，將其之前向渣
    打國際商業銀行股份有限公司平鎮簡易型分行（下稱渣打銀
    行）所申請之帳號00000000000 號（係96年10月25日所申請
    開立）帳戶存摺、金融卡，及其向中國信託商業銀行股份有
    限公司中壢分行（下稱中國信託銀行）所申請之帳號000000
    000000號（係92年11月5 日所申請開立）帳戶存摺、金融卡
    ，連同上開2 帳戶之金融卡提款密碼等資料，出售交付予不
    詳姓名年籍之成年人使用，藉以幫助該不詳真實姓名年籍成
    年人及所屬詐欺集團成員從事財產犯罪之犯行。嗣該犯罪集
    團成員意圖為自己不法之所有，而基於詐欺取財之犯意，先
    後為下列犯行：
  (一)犯罪集團成員於97年5 月20日晚上7 時34分許，在不詳地點
    撥打電話予甲○○，自稱係東森購物人員，而對甲○○佯稱
    之前購物簽單誤簽為分期付款，要拿金融卡去金融機構自動
    櫃員機更改付款方式，致甲○○陷於錯誤，依指示操作自動
    櫃員機，導致其帳戶遭先後匯款29,987元、79,000元、1 千
    元、3 萬元、1 萬元（共損失149,987 元）至他人帳戶內，
    其中有2 筆79 ,000 元、1 千元款項匯至丙○○所有之上開
    渣打銀行帳戶內，另有3 萬元、1 萬元等2 筆款項匯至丙○○所有之上開中國信託銀行帳戶內。犯罪集團成員於甲○○
    匯款後，隨即以丙○○所交付之上開渣打銀行金融卡及中國
    信託銀行金融卡，將甲○○所匯款項提領殆盡。嗣甲○○察
    覺受騙，報警循線偵悉上情。
  (二)另犯罪集團成員於97年5 月20日晚上8 時40分許，在不詳地
    點撥打電話予乙○○，自稱係東森購物人員，而對乙○○佯
    稱之前網路購物時，其中1 筆1,880 元之金額經收款人員電
    腦扣款單輸入錯誤，將款項變為分期付款交易等語，嗣於同
    日晚上8 時45分許，再由另1 名不詳姓名年籍成年男子撥打
    變化予乙○○，自稱係玉山銀行人員，要求乙○○拿金融卡
    去金融機構自動櫃員機操作取消分期付款，致乙○○陷於錯
    誤，依指示操作自動櫃員機而領出29,000元、3 萬元、3 萬
    元、1 千元等款項後，再依該詐欺集團成員指示，將上開4
    筆款項匯入丙○○所有之上開中國信託銀行帳戶內。犯罪集
    團成員於乙○○匯款後，隨即以丙○○所交付之上開中國信
    託銀行金融卡，將乙○○所匯款項提領殆盡。嗣乙○○察覺
    受騙，報警循線偵悉上情。
二、案經臺南縣警察局永康分局報告臺灣臺南地方法院檢察署檢
    察官呈請臺灣高等法院檢察署檢察長令轉臺灣桃園地方法院
    檢察署檢察官偵查後聲請以簡易判決處刑暨移送併案審理。
    理  由
一、按被告以外之人於審判外之言詞或書面陳述，除法律有規定
    者外，不得作為證據。被告以外之人於審判外之陳述，雖不
    符前4 條之規定，而經當事人於審判程序同意作為證據，法
    院審酌該言詞陳述或書面陳述作成時之情況，認為適當者，
    亦得為證據；當事人、代理人或辯護人於法院調查證據時，
    知有第159 條第1 項不得為證據之情形，而未於言詞辯論終
    結前聲明異議者，視為有前項之同意。刑事訴訟法第159 條
    第1 項、第159 條之5 就此定有明文。查卷附被害人甲○○
    、乙○○於警詢中之指述及卷附中國信託銀行97年6 月16日
    中信銀集作字第97507426號函送被告丙○○申請之帳號0000
    00000000號帳戶之開戶基本資料、印鑑卡及交易明細表、渣
    打國際商業銀行股份有限公司平鎮簡易型分行97年7 月24日
    渣打商銀平鎮字第09700197號函暨所附之被告開戶基本資料
    及交易往來明細、中國信託銀行帳號000000000000帳戶歷史
    交易查詢表、被害人甲○○匯款之金融機構自動櫃員機匯款
    交易明細表、被害人乙○○匯款之金融機構自動櫃員機匯款
    交易明細表、被害人甲○○報案之台北縣政府警察局海山分
    局海山派出所受理刑事案件報案三聯單、受理詐騙帳戶通報
    警示簡便格式表、被害人乙○○報案之彰化縣警察局溪湖分
    局舊館派出所受理詐騙帳戶通報警示簡便格式表、受理刑事
    案件報案三聯單、受理各類案件紀錄表、內政部警政署反詐
    騙案件紀錄表2 份、通聯調閱查詢單等證據，性質上雖為被
    告以外之人於審判外之陳述，依據前開規定，屬於傳聞證據
    ，惟本案當事人對於上開證據之證據能力問題，迄本案言詞
    辯論終結前，亦未為爭執，揆諸上開規定，上揭證據均得採
    為本案證據。
二、經查：
  (一)上揭時地犯罪事實，業據被告丙○○於97年10月28日檢察官
    偵查中坦承不諱外，並經被害人甲○○、乙○○分別於警詢
    中指述伊等於上開時地分別接獲詐騙集團電話，因而陷於錯
    誤前往自動櫃員機操作，而分別匯款至被告上開渣打銀行、
    中國信託銀行帳戶之情節綦詳，且有中國信託銀行97年6 月
    16日中信銀集作字第97507426號函送被告申請之帳號000000
    000000號帳戶之開戶基本資料、印鑑卡及交易明細表、渣打
    國際商業銀行股份有限公司平鎮簡易型分行97年7 月24日渣
    打商銀平鎮字第09700197號函暨所附之被告開戶基本資料及
    交易往來明細、中國信託銀行帳號000000000000帳戶歷史交
    易查詢表、被害人2 人各自匯款之金融機構自動櫃員機匯款
    交易明細表及卷附被害人2 人各自報案之台北縣政府警察局
    海山分局海山派出所受理刑事案件報案三聯單、受理詐騙帳
    戶通報警示簡便格式表、被害人乙○○報案之彰化縣警察局
    溪湖分局舊館派出所受理詐騙帳戶通報警示簡便格式表、受
    理刑事案件報案三聯單、受理各類案件紀錄表、內政部警政
    署反詐騙案件紀錄表2 份、通聯調閱查詢單1 份等證據附卷
    可稽。是以，被告自白其有以2 萬元之代價將上開2 帳戶出
    售交付予不詳姓名年籍之成年人使用乙節，及被害人2 人遭
    詐騙後匯款至被告上開2 帳戶乙節，均堪認定。
  (二)觀諸被告上開渣打銀行帳戶及中國信託銀行帳戶之往來明細
    可知，被害人甲○○、乙○○於遭詐騙匯款進入被告所有之
    上開銀行帳戶後，旋即遭人提領該款項殆盡，是上開帳戶之
    提匯款情形顯非一般存款帳戶之交易常態，本院審酌上開詐
    欺集團成員領取贓款之方式係經自動櫃員機提領，倘非經被
    告告知，外人何以得知該密碼，而得提領帳戶內金錢，由是
    足認被告於偵查中自承其有將上開2 帳戶金融卡及密碼交予
    他人等語，核與事實相符，足堪採信。至其於97年8 月14日
    警詢中所辯：其所有之中國信託銀行帳戶、渣打銀行帳戶之
    存摺、金融卡等物是放在機車行李箱內，於97年5 月間在桃
    園縣楊梅鎮埔心車站前遭人竊取云云，要屬事後卸責之詞，
    不足採信。
  (三)按任何人均可辦理金融帳戶存摺、金融卡使用，如無正當理
    由，實無借用他人存摺、金融卡使用之理，而金融存摺、金
    融卡及密碼亦事關個人財產權益之保障，其專有性甚高，除
    非本人或與本人親密關係者，難認有何理由可自由流通使用
    該存摺、金融卡及密碼，一般人均有妥為保管及防止他人任
    意使用之認識，縱特殊情況偶需交付他人使用，亦必深入瞭
    解用途及合理性，始予提供，且該等專有物品如落入不明人
    士手中，而未加以闡明正常用途，極易被利用為與財產有關
    之犯罪工具，而有犯罪意圖者，非有正當理由，竟徵求他人
    提供帳戶，客觀上可預見其目的，係供為某筆資金之存入，
    後再行領出之用，且該筆資金之存入及提領過程係有意隱瞞
    其流程及行為人身分曝光之用意，一般人本於一般認知能力
    均易於瞭解，報章媒體復一再披露詐騙集團為規避查緝，故
    使用他人帳戶以遂行詐欺之不法犯罪態樣，被告為一智慮健
    全之人，對此自難諉為不知，且被告任意交付帳戶金融卡及
    密碼等物予他人，該人既有使用帳戶之需，竟不思自行申辦
    ，反大費周章收集他人帳戶使用，顯與一般交易常情相悖，
    則其用途實屬可疑，足證被告應可預見金融帳戶提款卡、密
    碼等物提供他人使用，將幫助他人實施財產犯罪，竟仍將其
    上開銀行帳戶金融卡及密碼交付該來路不明之人，是縱無證
    據證明被告明知該人之犯罪態樣係以該帳戶供詐欺取財之用
    ，惟其顯具縱有人以其金融帳戶實施詐欺取財犯罪亦不違背
    其本意之幫助意思至明。
  (四)綜上所述，被告所犯幫助詐欺取財犯行，事證明確，其犯行
    堪予認定，應依法論科。
三、查被告丙○○基於幫助詐欺取財之犯意，提供金融機構帳戶
    之存摺、金融卡及密碼予不詳姓名年籍之成年人使用，供該
    人所屬詐欺集團成員用以對他人施用詐術，使被害人甲○○
    、乙○○陷於錯誤分別匯款至被告所提供之上開中國信託銀
    行、渣打銀行帳戶內，旋遭提領殆盡。是核被告所為，係犯
    刑法第30條第1 項前段、第339 條第1 項詐欺取財罪之幫助
    犯。被告以一行為觸犯數幫助詐欺取財罪名，為想像競合犯
    ，應依刑法第55條規定從1 重論以刑法第30條第1 項前段、
    第339 條第1 項之幫助詐欺取財罪。該名向被告收購帳戶之
    不詳姓名年籍成年人及其所屬詐欺集團成員為詐欺取財罪之
    正犯。被告為詐欺取財罪之幫助犯，爰依刑法第30條第2 項
    規定減輕其刑。被告除上揭事實欄「一、(一)」所載幫助詐欺
    取財犯行外，尚涉犯上揭事實欄「一、(二)」所載幫助詐欺取
    財犯行，聲請簡易判決處刑書未予敘及，惟與前經本院論罪
    科刑之犯罪事實間，有想像競合犯之裁判上一罪關係，本院
    自應併予審理。另被告前曾受上揭事實欄所載罪刑宣告及刑
    之執行完畢情形，有臺灣高等法院被告前案紀錄表1 份在卷
    可參，其於徒刑執行完畢後，5 年故意內再犯本案有期徒刑
    以上刑之罪，為累犯，應依刑法第47條第1 項規定加重其刑
    ，並先加後減之。爰審酌被告交付上開2 銀行之帳戶存摺、
    金融卡及密碼等物予他人使用，供本案詐欺集團成員用以詐
    欺他人財物，所為已影響社會正常交易安全，增加被害人尋
    求救濟之困難，並使犯罪之追查趨於複雜，形成查緝死角，
    併斟酌其素行、犯罪對被害人造成之損害、其等犯罪後均否
    認犯行之態度等一切情狀，量處如主文第二項所示之刑，併
    諭知易科罰金之折算標準，以資懲儆。至被告出售交付予不
    詳姓名年籍成年人及其所屬詐欺集團成員使用之上開帳戶存
    摺、金融卡，均未扣案，因無從判別現是否猶存在，且未扣
    案，為免將來執行發生困難，爰不另為沒收之諭知。
四、原審認被告犯行明確，因而對之論罪科刑，固非無見，惟就
    被告出售交付上開中國信託銀行帳戶之存摺、金融卡及密碼
    等資料予該不詳姓名年籍之成年人使用後，另有如上所述之
    被害人乙○○因受詐欺集團成員所騙，陷於錯誤而依該詐欺
    集團成員指示操作自動櫃員機而領出29,000元、3 萬元、3
    萬元、1 千元等款項後，再依該詐欺集團成員指示，將上開
    4 筆款項匯入被告所有之上開中國信託銀行帳戶內，因此受
    有財產上損害，被告就此部分亦涉犯幫助詐欺取財罪之犯行
    ，未及審酌，尚有未合。檢察官上訴意旨以被告就上揭事實
    欄「一、(二)」所示犯行，亦涉犯刑法第30條第1 項、第33 9
    條第1 項之幫助詐欺取財罪，此部分與經原審判決部分，有
    想像競合犯之裁判上一罪關係，原審未及審酌，考量被告所
    出售帳戶內之被害人人數、金額之多寡、以及一行為出售帳
    戶之數目、乃刑法第57條量刑應審酌事項，為求判決實質公
    平正義之維護，請予撤銷原判決，更為適當之判決等語，為
    有理由，應由本院第二審合議庭予以撤銷原判決，並自為判
    決，併此敘明。
五、被告經合法傳喚，無正當理由不到庭，爰依刑事訴訟法第37
    1 條之規定，不待其陳述，逕為一造辯論判決。
據上論斷，應依刑事訴訟法第455 條之1 第3 項、第369 條第1
項前段、第364 條、第371 條、第299 條第1 項前段，刑法第30
條第1 項前段、第2 項、第339 條第1 項、第47條第1 項、第41
條第1 項前段，刑法施行法第1 條之1 第1 項、第2 項前段，判
決如主文。
本案經檢察官陳國安到庭執行職務。
中    華    民    國    98    年    6     月    23    日
                  刑事第九庭  審判長法  官  吳為平
                                    法  官  蘇琬能
                                    法  官  胡芷瑜
以上正本證明與原本無異。
不得上訴。
                                    書記官  張懿昀
中    華    民    國    98    年    6     月    24    日


司法院資訊處製作；財團法人民間司法改革基金會備份。
